【裁判字號】    90,上訴,1226
【裁判日期】    901009
【裁判案由】    搶奪等
【裁判全文】
臺灣高等法院臺南分院刑事判決            九十年度上訴字第一二二六號      Ｃ
      上  訴  人
      即  被  告  乙  ○  ○
右上訴人因搶奪等案件，不服臺灣臺南地方法院九十年度訴字第七六０號中華民國九
十年八月九日第一審判決（起訴案號：臺灣臺南地方法院檢察署九十年度營偵字第九
○七號），提起上訴，本院判決如左：
      主      文
原判決撤銷。
甲○○共同意圖為自己不法之所有，而搶奪他人之動產，累犯，處有期徒刑貳年陸月
。
乙○○共同意圖為自己不法之所有，而搶奪他人之動產，處有期徒刑貳年。
      事      實
一、甲○○於民國（下同）八十五年間曾犯毒品罪，經臺灣臺南地方法院以八十五年
    度訴字第一五○六號判處有期徒刑三年五月確定，於八十九年九月二十二日執行
    完畢。復於九十年五月二十七日晚間十一時二十分許，夥同乙○○，在臺南縣新
    營市○○路六八二之二十二號統聯客運前，共同基於意圖為自己不法所有之犯意
    聯絡，由甲○○騎乘車牌ＫＫ６─５１８號重型機車搭載乙○○，趁行人楊丙○○不注意之際，由乙○○下手奪取楊丙○○之隨身皮包，因楊丙○○極力抗拒，
    致雙方均摔倒於地，造成楊丙○○受有左、右膝擦傷、左小腿擦傷、左腳踝擦傷
    、右肘擦傷、右肩擦傷、左上臂擦傷及後腦腫脹之傷害（傷害部分並無傷害故意
    ）；乙○○、甲○○見楊丙○○倒地後，猶由乙○○接續奪取皮包得逞（皮包內
    有提款卡、健保卡等證件及現金新臺幣（下同）七千餘元），其所得財物由甲○○分得二千五百元，餘由乙○○分得。嗣於九十年五月二十八日凌晨三時三十分
    許，為警在臺南縣柳營鄉篤農村小腳腿二六二號查獲。
二、案經臺南縣警察局新營分局報告臺灣臺南地方法院檢察署檢察官偵查起訴。
      理      由
一、上訴人即被告乙○○於警訊及偵審中對於右揭事實已坦承不諱（見九十年五月二
    十八日警訊筆錄、偵卷第十頁背面、原審卷第十二頁、第五十六頁及本院九十年
    九月二十五日之審判筆錄）。上訴人即被告甲○○對於右揭事實則推卸不知情，
    並辯稱：伊以摩托車搭載乙○○，但不知道乙○○要下手行搶云云。然查被告二
    人之犯行，業據被害人楊丙○○於原審審理時證稱：「當時我下車皮包揹在肩上
    ，結果被告自後拉扯我的皮包（由後座者─乙○○拉的，前面的人─甲○○則告
    訴乙○○說皮包不給你，打死她），機車也因此倒下，騎機車的人就將車扶正，
    並停在距離約十公尺等候，此時乙○○拉扯後搶走我的皮包，並跑到機車處，上
    車離去」（見原審卷第三十一頁），復有贓物領據、照片四幀及被害人倒地受傷
    之診斷證明書在卷可稽。被告甲○○雖辯稱其不知情云云，然據共同被告乙○○
    於警訊時供稱：「（問：由何人提議？何人搶奪？何人騎乘？）是由甲○○提議
    ，由我行搶（楊）丙○○之皮包，甲○○搭載我」（九十年五月二十八日之警訊
    筆錄），並於偵訊時稱：「（問：甲○○負責載你？）是的。（問：你分給甲○○多少錢？）拿二千五百元給他，‧‧‧」（參偵卷第十八頁背面、第十九頁）
    ；且被告甲○○自始均承認有分得贓款二千五百元屬實（參九十年五月二十八日
    警訊筆錄、偵卷第十九頁、原審卷第十五頁）。衡諸常情，二人共乘機車，由後
    座者下手搶奪行人皮包，必須騎車者之靠近行人配合始能達成，是被害人楊丙○○及共同被告乙○○之供述足以採取。被告乙○○嗣後改稱甲○○事前不知情云
    云，係事後迴護之詞，難以採信。被告甲○○所辯係飾卸之詞，不足採取，被告
    二人犯行均堪認定。
二、核被告二人所為，係犯刑法第三百二十五條第一項之搶奪罪。被告二人間有犯意
    聯絡及行為分擔，均為共同正犯。被告二人因搶奪行為，致被害人倒地身體受傷
    ，係行使不法腕力拉扯所致，應為搶奪行為所吸收，不另論罪。被告甲○○於八
    十五年間曾犯毒品罪，經台灣台南地方法院以八十五年度訴字第一五○六號判處
    有期徒刑三年五月，於八十九年九月二十二日執行完畢，有臺灣高等法院被告全
    國前案紀錄表附卷足憑，其於五年內再犯有期徒刑之本罪，為累犯，應依刑法第
    四十七條之規定加重其刑。
三、原審予以論罪科刑，固非無見，惟原判決認被告二人之搶奪行為另造成被害人楊
    丙○○身體受傷，係一搶奪行為同時觸犯刑法第二百七十七條第一項之普通傷害
    罪，論以想像競合犯，尚有未洽。被告甲○○上訴意旨否認犯罪雖無可取，被告
    乙○○上訴意旨亦未指摘及此，惟原判決既有可議，自應由本院將原判決撤銷改
    判。爰審酌被告等正值青年，不思上進，被害人所受之身心傷害非輕，被告甲○○為累犯，被告乙○○坦承犯行及其他一切情狀，分別量處如主文第二項及第三
    項所示之刑，以資懲儆矯正。
四、公訴意旨認被告等所為致被害人楊丙○○身體受傷，併犯刑法第二百七十七條第
    一項之普通傷害罪云云，第查此係搶奪行為之結果已如前述，惟公訴人係以裁判
    上一罪起訴，在審判上不可分，不另為無罪之諭知。
據上論斷，應依刑事訴訟法第三百六十九條第一項前段、第三百六十四條、第二百九
十九條第一項前段，刑法第二十八條、第三百二十五條第一項、第四十七條，判決如
主文。
本案經檢察官王碧霞到庭執行職務。
中    華    民    國      九十      年      十      月        九        日
                                  臺灣高等法院臺南分院刑事第三庭
                                      審判長法官  黃    崑    宗
                                            法官  林    勝    木
                                            法官  楊    省    三
右正本證明與原本無異。
如不服本判決，應於判決送達後十日內向本院提出上訴狀，其未敘述理由者並應於提
出上訴狀後十日內向本院補提理由書（應附繕本)。
                                      法院書記官  陳    嘉    琍
中    華    民    國      九十      年      十      月        十一      日
附錄法條：
刑法第三百二十五條第一項：意圖為自己或第三人不法之所有，而搶奪他人之動產者
                          ，處六月以上五年以下有期徒刑。


司法院資訊處製作；財團法人民間司法改革基金會備份。
